【裁判字號】    97,交抗,538
【裁判日期】    971009
【裁判案由】    聲明異議
【裁判全文】
臺灣高等法院高雄分院刑事裁定         97年度交抗字第536號
                                     97年度交抗字第537號
                                     97年度交抗字第538號
抗  告  人
即受處分人  乙○○
                    送達代收.
上列抗告人因違反道路交通管理處罰條例案件聲明異議，不服臺
灣高雄地方法院中華民國97年7 月31日裁定（97年度交聲字第13
53、1354、1355號），提起抗告，本院裁定如下：
    主  文
抗告駁回。
    理  由
一、本件抗告意旨略以：本件高雄市政府交通局裁決程序不妥，
    刑庭法官應撤銷原處分，並裁定結案；本件抗告人非行為人
    ，不得處罰，且已經超過法定處罰期間多年；刑庭法官更應
    裁定結案，不能姑息養奸云云。
二、原審以：(一)異議意旨略以：其並非違規人，且時效已逾5 年
    ，爰聲明異議，請求撤銷原處分等語。(二)按『本條例之處罰
    ，受舉發違反道路交通管理事件之被通知人，認為受舉發之
    違規行為應歸責他人者，應於通知單記載之應到案日期前，
    檢附相關證據及足資辨識、通知應歸責人之證明文件，向處
    罰機關告知應歸責人，處罰機關應即另行通知應歸責人到案
    依法處理。逾期未依規定辦理者，仍依本條例各該違反條款
    規定處罰』；『行為人有道路交通處罰條例之情形者，應填
    製舉發違反道路交通管理事件通知單（下稱通知單），逕行
    舉發者，應按已查明之資料填註車牌號碼、車輛種類、車主
    姓名或地址，並於通知單上方空白處加註逕行舉發之文字後
    ，由舉發機關送達被通知人』；『違反道路交通管理事件，
    行為人認為舉發之事實與違規情形相符者，得於接獲通知單
    後，親自或委託他人持該通知單，不經裁決向指定之處所，
    逕依裁罰基準執行並繳納罰鍰結案』；『違反道路交通管理
    事件行為人，未依規定自動繳納罰鍰，或未依規定到案聽候
    裁決，處罰機關應依基準表於通知單送達且逾越應到案期限
    60日之3 個月內，逕行裁決之。但警察機關管轄部分，應於
    通知單送達且逾越應到案期限之3 個月內，逕行裁決之。』
    ；『處理違反道路交通管理事件，有關文書送達之程序，依
    行政程序法之規定』，違反道路交通管理事件統一裁罰基準
    及處理細則第36條、第11條第1 項第4 款、第48條第1 項、
    第44條第1 項及第5 條分別定有明文（本件違規行為發生後
    ，原違反道路交通管理事件統一裁罰『標準』及處理細則已
    變更名稱為違反道路交通管理事件統一裁罰『基準』及處理
    細則，且該規定第36條（舊法第24條）、第11條、第48條及
    第44條之內容均有所變動，依程序從新原則，本件適用修正
    後之條文）。準此而論，逕行舉發案件，應由舉發機關依行
    政程序法之規定，將通知書送達被通知人，使受通知人得於
    規定期間內，檢附相關資料，向處罰機關告知應歸責人；且
    合法送達後，若被通知人未依規定自動繳納罰鍰，或未依規
    定到案聽候裁決，處罰機關始可裁決，如未將通知書合法送
    達被通知人，即逕行依最高罰鍰額裁決，不僅與前開規定不
    符，且使被通知人喪失繳納最低罰鍰額之機會，裁決程序自
    有瑕疵。本件異議人於85年1 月24日遷入戶籍地高雄市苓雅
    區○○○路212 號5 樓之4 ，有戶籍紀錄資料在卷可參，可
    知異議人於85年1 月24日後即居住於上址，而舉發機關（高
    雄市政府交通大隊第八分隊）逕行舉發系爭道路違規事件後
    ，仍依異議人原戶籍地址（高雄市前鎮區○○○路104 號）
    寄發舉發返道路交通管理事件通知單，有該通知單附卷可稽
    ；另該通知單是否已合法送達予異議人，因該案件已逾郵件
    6 個月查詢期限，無法確定送達情形，亦有高雄市政府交通
    局對違反道路交通管理事件不服裁決聲明異議案意見書、高
    雄市政府警察局交通大隊97年5 月20日高市警交三市第0970
    013395號函附卷足憑，而裁決機關（高雄市政府交通局）嗣
    後雖另行以最低金額重新裁決，並送達異議人裁決書，惟並
    未將違規通知單一併送達予異議人，有本院與承辦人員電話
    紀錄附卷可考，是無法認定舉發機關已依行政程序法之規定
    ，將違規通知單送達異議人等情，是依前開說明，原處分機
    關於異議人未受合法送達下，即逕行裁決，使異議人喪失及
    時告知處罰機關應歸責人之權利，裁決程序顯有違誤，認異
    議人異議之聲明為有理由，因而將原處分予以撤銷，責由原
    處分機關另為適法之處理等情。
三、經查本件原審既已將原處分機關高雄市政府交通局所為之裁
    決予以撤銷，該裁決已經不存在，自屬有利於異議聲明人，
    乃聲明異議人就此有利於己之裁定提起抗告，顯無實益；又
    本件聲明異議案件已經原審裁定，案件即已終結，亦無所謂
    另裁定結案之問題；抗告並無理由，應予駁回。
據上論結，應依刑事訴訟法第412 條，裁定如主文。
中    華    民    國    97    年    10    月    9     日
                  刑事第五庭    審判長法  官  曾永宗
                                      法  官  王伯文
                                      法  官  任森銓
以上正本證明與原本無異。
不得再抗告。
中    華    民    國    97    年    10    月    9     日
                                      書記官  廖素珍
  附表
┌──┬─────┬─────┬────┬─────┬──────┬────┬─────┐
│編號│  案  號  │裁決書字號│違規日期│ 違規地點 │舉發通知單  │舉發機關│裁罰內容  │
│    │          │          │        │          │字號        │        │（新台幣）│
├──┼─────┼─────┼────┼─────┼──────┼────┼─────┤
│ １ │97年交聲字│高市交裁字│88.04.04│高雄市中山│88高市警刑交│高雄市政│罰鍰600 元│
│    │第1353 號 │第裁32-450│        │四路機場前│相字第870045│府警察局│          │
│    │          │85357號   │        │          │085357號    │交通大隊│          │
│    │          │          │        │          │            │第八分對│          │
├──┼─────┼─────┼────┼─────┼──────┼────┼─────┤
│ ２ │97年交聲字│高市交裁字│88.04.19│同上      │88高市警刑交│同上    │同上      │
│    │第1354號  │第裁32-450│        │          │相字第870045│        │          │
│    │          │84646號   │        │          │084646號    │        │          │
├──┼─────┼─────┼────┼─────┼──────┼────┼─────┤
│ ３ │97年交聲字│高市交裁字│88.04.05│同上      │88高市警刑交│同上    │同上      │
│    │第1355號  │第裁32-450│        │          │相字第870045│        │          │
│    │          │83098號   │        │          │083098號    │        │          │
└──┴─────┴─────┴────┴─────┴──────┴────┴─────┘


司法院資訊處製作；財團法人民間司法改革基金會備份。
